臺灣高等法院民事判決
111年度上易字第153號
上  訴  人  極強股份有限公司

法定代理人  張坤銘  
訴訟代理人  廖克明律師
複  代理人  李怡馨律師
被  上訴人  怡富資融股份有限公司


法定代理人  陳嘉明  
訴訟代理人  許譽騰  
上列當事人間請求給付保留款事件，上訴人對於中華民國110年1
0月27日臺灣臺北地方法院109年度訴字第8636號第一審判決提起
上訴，本院於111年8月2日言詞辯論終結，判決如下：
    主      文
上訴駁回。
第二審訴訟費用由上訴人負擔。
    事實及理由
一、上訴人主張：伊經營健身房業務，兩造於民國102年間簽訂
    怡富分期付款合作契約書（下稱系爭合作契約），約定伊將
    對健身房會員銷售貨品或提供勞務之會費所生之多筆分期應
    收帳款（下稱系爭分期帳款）售予被上訴人，於102年10月1
    4日再簽訂保留款協議（下稱系爭保留款協議），約定伊提
    供新臺幣（下同）500萬元保留款（下稱系爭保留款）予被
    上訴人，擔保被上訴人收買系爭分期帳款所生之各項費用、
    買回款及損害賠償，嗣於104年12月15日簽立保留款退款協
    議書（下稱系爭退款協議），就系爭分期帳款剩餘債權約70
    0萬元部分，伊同意依系爭保留款協議第5條第3項約定留存1
    0%之保留款70萬元予被上訴人（如原判決附表編號3所示，
    下稱系爭留存款），伊已依系爭保留款協議第5條第1項後段
    約定以上訴狀之通知終止系爭合作契約，被上訴人應返還系
    爭留存款或僅能按系爭分期帳款未償債權額120萬餘元留存1
    0%即12萬元而已，惟被上訴人拒不返還，爰依系爭退款協議
    第1條第3項、系爭保留款協議第5條第3項約定或民法第179
    條規定，請求擇一命被上訴人給付系爭留存款及法定遲延利
    息等語（未繫屬本院部分，不予贅述）。
二、被上訴人則以：兩造確有簽立系爭合作契約、系爭保留款協
    議及系爭退款協議，系爭合作契約雖經上訴人依系爭保留款
    協議第5條第1項後段約定以上訴狀之通知終止在案，然依系
    爭保留款協議、系爭退款協議約定，本件應待系爭分期帳款
    最後案件繳清為止始得返還系爭留存款，現仍有案件尚未繳
    清共計120萬餘元，上訴人尚不得請求伊返還系爭留存款等
    語，資為抗辯。
三、原審就系爭留存款部分判決上訴人敗訴，上訴人不服提起上
    訴，聲明：㈠原判決關於駁回上訴人後開之訴部分廢棄；㈡上
    開廢棄部分，被上訴人應給付上訴人70萬元，及自起訴狀繕
    本送達翌日起至清償日止，按年息5%計算之利息。被上訴人
    則答辯聲明：上訴駁回。 
四、查兩造於102年間簽訂系爭合作契約，上訴人將系爭分期帳
    款售予被上訴人，兩造嗣於102年10月14日、104年12月15日
    先後簽訂系爭保留款協議及系爭退款協議；被上訴人尚未將
    系爭留存款返還上訴人；上訴人已依系爭保留款協議第5條
    第1項後段約定以上訴狀之通知終止系爭合作契約在案等事
    實，有系爭合作契約、系爭保留款協議、系爭退款協議在卷
    可稽（見士林地院卷第25至31頁），且為兩造所不爭執（見
    本院卷第3、45、126頁）。
五、本院之判斷：
　　上訴人主張終止系爭合作契約後，依系爭退款協議第1條第3
    項、系爭保留款協議第5條第3項約定或民法第179條規定，
    請求被上訴人返還系爭留存款，為被上訴人所拒絕，並以前
    詞置辯。兩造均同意簡化本件爭點項目（見本院卷第45、12
    6頁）：上訴人請求被上訴人返還系爭留存款，有無理由？
    茲分述如下：
　㈠系爭退款協議第1條第3項約定：「依原『保留款協議』第5條第
    3項約定依目前承做餘額，乙方（指上訴人）同意留存10%之
    金額700,000元予甲方（指被上訴人）。經甲乙雙方同意扣
    除上開1、2、3項之總金額共2,144,914元後，甲方退還保留
    款金額為2,855,086元。甲方並得逕自從上述未退還保留款
    中扣除之。」（見士林地院卷第31頁）；系爭保留款協議第
    5條第3項約定：「雙方合作之應收帳款收買業務終止後，乙
    方之保留款甲方須按月以1年期間為限，按合作案件剩餘核
    准金額比例返還之，但甲方得留存核准總金額之10%作為擔
    保金，直至應收帳款收買業務之最後案件繳清為止。」（見
    士林地院卷第30頁），前開協議已明確區分兩造應買回、退
    還及留存擔保之款項，且協議之內容亦明示系爭留存款得留
    存至應收帳款收買業務之最後案件「繳清」為止，為上訴人
    知悉且同意。查系爭合作契約所約定之系爭分期帳款，目前
    仍有債權120萬餘元尚未回收乙節，業經被上訴人陳明在案
    （見本院卷第111至114頁），上訴人對此亦無爭執（見本院
    卷第107頁），是被上訴人主張系爭應收帳款之最後案件尚
    未繳清，應屬可採。
  ㈡證人張佑丞固證稱：因擔心被上訴人經營有問題，欲終止合
    作先將錢拿回來，其也擔心我們倒閉，健身房的客戶就不再
    繼續繳費，所以約定還有一部份錢押在被上訴人，我們提供
    健身服務完成，其收取手續費，要承擔呆帳風險；所謂「最
    後案件終止」係指客戶分期貸款的最後期數，被上訴人債權
    回收的可能性與我們無關，這是被上訴人自己要處理，核准
    總金額會隨我們送件客戶合約件數及金額變動云云（見原審
    卷第83、84頁；本院卷第104、105頁）。惟查，系爭留存款
    即70萬元為兩造彙算後，依被上訴人主張客戶申辦完成「核
    准總金額」剩餘款項700萬元乘以10%計算而來之事實，前經
    證人張佑丞證述屬實（見原審卷第85、86頁；本院卷第104
    頁），且為系爭退款協議第1條第3項明確約定在案，足認系
    爭保留款協議第5條第3項但書約定，必須由客戶全部向被上
    訴人繳清系爭分期帳款後，被上訴人始負返還上訴人系爭留
    存款之義務，是證人張佑丞關於系爭留存款僅係擔保上訴人
    倒閉風險，與系爭分期帳款是否回收無關之證詞，核與系爭
    保留款協議第5條第3項但書約定明顯不符，不足為採。
　㈢上訴人另主張回歸系爭保留款協議第5條第3項約定精神，被
    上訴人亦僅能保留核准總金額即系爭分期帳款目前債權之10
    %即12萬元云云（見本院卷第127頁），然上訴人主張「按比
    例返還」者，係依系爭保留款協議第5條第3項本文之約定，
    然同項但書既已明文系爭留存款作為擔保金，直至最後案件
    「繳清」為止，該金額即為兩造合意之最低金額，無須再依
    同項本文約定按比例返還之，上訴人前開主張，顯無可採。
    　
　㈣上訴人又主張系爭合作契約終止後得請求被上訴人返還系爭
    留存款之不當得利云云，查系爭合作契約雖經上訴人合法終
    止在案，為被上訴人所不爭，已如前述，但依系爭保留款協
    議第5條第1項後段約定，已發生之權利義務不受影響，且依
    同條第3項但書約定，在兩造合作之系爭分期帳款案件最後
    繳清為止，被上訴人均得保有系爭留存款，故被上訴人並非
    無法律上之原因而受有利益。綜上，上訴人依系爭退款協議
    第1條第3項、系爭保留款協議第5條第3項約定或民法第179
    條規定，請求被上訴人返還系爭留存款，均屬無據。　　　
六、綜上所述，上訴人依依系爭退款協議第1條第3項、系爭保留
    款協議第5條第3項約定或民法第179條規定，請求被上訴人
    返還系爭留存款及自起訴狀繕本送達之翌日起至清償日止，
    按年息5%計算之利息，非屬正當，不應准許。從而原審所為
    上訴人敗訴之判決，並無不合。上訴論旨指摘原判決此部分
    不當，求予廢棄改判，為無理由，應駁回其上訴。
七、本件事證已臻明確，兩造其餘之攻擊或防禦方法及所用之證
    據，經本院斟酌後，認為均不足以影響本判決之結果，爰不
    逐一論列，附此敘明。
八、據上論結，本件上訴為無理由，依民事訴訟法第449條第1項
    、第78條，判決如主文。
中　　華　　民　　國　　111 　年　　8 　　月　　16 　 日
                  民事第二十五庭
                      審判長法  官  謝碧莉
                            法  官  林晏如
                            法  官  林俊廷
正本係照原本作成。
不得上訴。
中　　華　　民　　國　　111 　年　　8 　　月　　16　　日
  　　　　　　　　　　　　　書記官  葉國乾